臺灣高等法院臺中分院刑事裁定　　　　　　　　九十三年度聲再字第二一二號
　　再審聲請人
　　即受判決人　甲○○
右列聲請人因偽造文書案件，對於本院九十年度上更一字第二一八號中華民國九十年
十月三日確定判決（臺灣苗栗地方法院八十七年度上訴字第二二三八號、臺灣苗栗地
方法院檢察署八十六年度偵字第五號），聲請再審，本院裁定如左：
      主  文
再審之聲請駁回。
      理  由
一、聲請意旨略以：原確定判決未注意系爭遭塗改之土地所有權狀上所有權人一欄所
    載甲○○三字與聲請人歷次受訊問後簽名之筆跡顯不相符，徒以聲請人與事實顯
    然不符之自白，逕認聲請人將該土地所有權狀影本之所有權人由吳玊梅變造更改
    為甲○○，並塗改關於所有權人地址、土地坐落地號、等則、面積、權利範圍、
    原因日期等，將聲請人科刑，對於事實之認定顯有錯誤，該新證據確實足以動搖
    原確定判決，爰依刑事訴訟法第四百二十條第一項第六款之規定聲請再審。
二、按刑事訴訟法第四百二十條第一項第六款所謂發現確實之新證據，須可認為確實
    足以動搖原確定判決而為受判決人有利之判決者為限（最高法院四十一年台抗字
    第一號、四十九年台抗字第七十二號判例參照），經查本院九十年度上更一字第
    二一八號確定判決以聲請人向告訴人台灣通用傳動機械股份有限公司（簡稱告
    訴人）購買奧斯摩比牌汽車一輛，確曾提出所有權人為「甲○○」之苗栗縣竹南
    鎮○○段五二四之四七號土地所有權狀影本一紙，上開土地所有權狀影本係自吳
    玉梅所有坐落苗栗縣竹南鎮○○段二一四之七地號土地應有部分四○○○○分之
    一一一七之土地所有權狀變造而來，變造更改部分計有：所有權人「吳玉梅」及
    地址「苗栗縣竹南鎮○○里○鄰○○路五四號一樓」，已被變造更改為「甲○○
    」、「苗栗縣竹南鎮○○里○鄰○○路七號」，地號亦由「二一四之七」變造更
    改為「五二四之四七」，另土地等則已由「六○」變造更改為「八三」，土地面
    積亦由「一○公畝二二平方公尺」變造更改為「一六公畝二一平方公尺」，權利
    範圍亦由「四○○○○分之一一一七」變造更改為「全部」，另又將原因日期由
    「八十一年三月七日」變造更改為八十一年五月二十六日」，有上開二張土地所
    有權狀影本在卷可資參照比對。上開所有權人為「甲○○」名義之變造土地所
    有權狀影本一紙，係聲請人為向告訴人購買車輛，於八十二年十一月三日往前回
    溯約一星期之某日下午二、三時許，由聲請人攜至名門汽車公司交付賴安全，再
    由不知情之賴安全持以行使，將此變造之土地所有權狀影本傳真給台灣通用公司
    ，以供台灣通用公司辦理徵信之用，業據證人賴安全於法院訊問時，證述甚明（
    見本院（上更一）二一八號卷第三八至四○頁）。證人賴安全於偵、審中，亦均
    為相同之證述（見偵查卷宗第三四頁，原審卷宗第二四頁）。聲請人於八十六年
    四月十八日檢察官訊問，與賴安全對質時，坦承有塗改上開權狀影印之情（見偵
    查卷宗第三八頁），在檢察官起訴之後，於原審法院初訊時，亦供承：「我是八
    十二年十月份在竹南鎮路上拾獲，當時拾獲土地所有權狀影本乙張而已」、「是
    賴安全教我塗改的」等語（見原審卷宗第二四頁）。非確有上情，聲請人何以會
    在數次否認犯罪之後，再坦承犯罪，況證人吳玉梅已證稱其不認識賴安全。且本
    案亦無其他事證足以證明賴安全曾以何途徑取得吳玉梅所有上開土地之所有權狀
    原本或影本。而聲請人與賴安全只因被告購車而認識，聲請人亦無不動產，此亦
    係聲請人所自承之事實。在此情形，若謂賴安全在不知聲請人資力之情形下，其
    會為圖賺取佣金，而甘冒日後被訴變造文書罪責之危險，而替聲請人變造上開土
    地之所有權狀影本，以供被告購車，此亦難認與情理相符。況聲請人所辯其受賴
    安全誘騙乙節，迄未提出任何證據足以證明。且本案告訴人之代理人葉建麟於原
    審已指述：權狀影本係賴安全傳真，其等收到之後，有請徵信部打電話給聲請人
    ，聲請人有承認所有權狀係其所有各情（見原審卷宗第三四頁）。另證人李龍華
    亦證實係其與聲請人簽約，當時聲請人對此權狀之提出亦很清楚等語（見原審卷
    宗第四一頁）。而聲請人亦當庭坦承知情（見原審卷宗第四一頁）。文書之影
    印本或複印本，與抄寫或打字者不同，實係原本內容之重複顯現，且其形式、外
    觀、即一筆一劃，亦無差異，於吾人生活上自可替代原本，且被認為具有與原本
    相同之社會機能與信用性，故在一般情形下皆可適用，而視其為原本制作人直接
    表示意思之內容，而成為原本制作人所作成之文書，自可成為偽造文書罪之客體
    （最高法院七十三年度台上字第二九二六號判決參照）。聲請人以分期付款方式
    向告訴人購買車輛，雖未提供土地設定抵押擔保，但告訴人公司為評估非屬公務
    員之顧客之資力與信用狀況，向來均要求該顧客提出其所有之不動產所有權狀影
    本或地籍資料影本等財產資料以供徵信，藉以決定是否同意該顧客以分期付款方
    式購買汽車，此已據告訴人代理人王兆年於法院訊問時，陳述甚明，並有告訴人
    公司覆本院函一件附卷（見本院上訴卷第六十頁）可稽。聲請人所提出之上開變
    造所有權狀影本，顯非毫無效用。認聲請人否認變造系爭土地所有權狀不足採信
    。系爭「甲○○」名義之變造土地所有權狀影本，應係聲請人所變造。聲請人變
    造所有權狀影本並持以行使之行為，自足生損害於吳玉梅及地政機關對不動產權
    狀登記管理之正確性。另以本案既無確切之證據足以證明吳玉梅所有之上開土地
    所有權狀原本曾經遺失，或曾經何人將此原本交付聲請人，聲請人又不供述上開
    權狀影本之來源，爰為聲請人係循不詳之管道取得吳玉梅所有之上開土地所有權
    狀影本，再予以變造之認定，業於理由中敘述綦詳，矧聲請人於本院九十年上更
    一字第二一八號案審理中始終未聲請將其筆跡與變造之土地所有權狀影本送請鑑
    定，於該案言詞辯論審判長詢問：尚有何證據請求調查時？答稱：沒有（見該案
    卷第一一一頁）。聲請人嗣對本院上更一字第二一八號判決提起上訴，亦經最高
    法院以九十三年度台上字第三六三七號判決駁回上訴。核聲請人右開所提再審事
    由顯不足以動搖原確定判決而為受判決人有利之判決，自難認為有再審之理由，
    爰依同法第四百三十四條第一項，裁定如主文。
中      華      民      國      九十三     年     十      月     八     日
                                    臺灣高等法院臺中分院刑事第九庭
                                          審判長法  官  陳  筱  珮
                                                法  官  張  國  忠
                                                法  官  康  應  龍
右正本證明與原本無異。
如不服本裁定，應於裁定送達後五日內向本院提出抗告狀。
                                                書記官  黃  薰  慧
中      華      民      國      九十三     年     十      月    十一    日
      Ｒ
